【裁判字號】    89,自,134
【裁判日期】    890425
【裁判案由】    詐欺
【裁判全文】
臺灣臺北地方法院刑事判決                          八十九年度自字第一三四號
    自  訴  人  癸○○
                丑○○
    右  一  人
    代  理  人  丙○○
    自  訴  人  辛○○
                壬○○
    右  一  人
    代  理  人  甲○○
    被      告  乙○○
                戊○○
                己○○
                庚○○
                子○○○
右列被告因詐欺案件，經自訴人提起自訴，本院判決如左：
    主  文
乙○○、戊○○、庚○○均無罪。
己○○、子○○○均自訴不受理。
    理  由
壹、無罪部分（被告乙○○、戊○○、庚○○部分）：
  一、自訴意旨略以：如後附之自訴狀影本所載（如附件）。
  二、按犯罪事實應依證據認定之，無證據不得推定其犯罪事實。又不能證明被告犯
      罪者，應諭知無罪之判決，刑事訴訟法第一百五十四條、第三百零一條第一項
      分別定有明文。查自訴人認被告涉有上開犯嫌，無非以被告等應於八十八年八
      月完工，但至今仍未完工，後來停工後，還通知自訴人繼續繳錢，且將工程轉
      給第三手並未通知自訴人為主要論據。然訊據被告乙○○、戊○○、庚○○則
      均堅決否認有上開犯嫌，被告乙○○辯稱：地主提供一百坪土地及十四坪水利
      地，水利會的地也過在原地主名下，我們一直在解決，也補送運棄地點，但棄
      土證明因原棄土場也被勒令停工，但我們當初買時是合法的，是因棄土場出問
      題，貸款三千萬元是購買水利地，再用水利地貸款，部分付工程款，水利地上
      有違建戶，也給他們錢請他們搬家，部分支付銀行利息，也已蓋了大樓底板、
      連續壁等，我們當時申報是合法的，六月底七月初棄土場被勒令停工，伊並不
      知情，為讓證照繼續有效，所以我們先開工，只是被罰點錢，現在承接的人仍
      使用該執照，這事一直在辦，連印章都交給丁○○等語；被告庚○○則以我們
      將土地向銀行貸款買附近水利地，再以水利地去向銀行貸款，由乙○○負責銷
      售，後來停工時本來要出面承接，但丁○○要我們賠一千五百萬元，他就放手
      給我們，但我們沒那麼多錢，就委託游金海出面與丁○○談，當時我們有說要
      保障客戶的權益，乙○○說買水利地來貸款就夠了，不夠的他會墊等語置辯。
      經查：
  （一）台北市○○區○○段四小段七七八、七六七、七六七之一地號土地之地主即
        被告戊○○、庚○○、己○○、子○○○，與被告乙○○所簽訂之共同興建
        合約書第三條規定：甲方（指地主）有義務提供本合約內之土地予乙方（指
        被告乙○○）作土地及建築融資貸款，其中土地貸款為購買鄰地台北市公
        農田水利會之使用，待水利會土地購妥後，另行向銀行土地及建築融資，提
        供乙方興建大樓之使用，其間不足金額皆由乙方先行代墊。第四條規定：１
        ．合約簽訂後，開始一切手續包括購買水利地、設計、興建工程均由乙方負
        責。２．所購得水利會之土地全部由甲方原地主為所有權人。３．甲方向銀
        行貸款，購買水利會之土地，如有不足時由乙方代墊。４．其間銀行利息、
        設計費、銷售費、公關費、建築費及一切稅費，皆由乙方先行代墊之，並全
        權處理。又查被告戊○○等四位地主確向台北市公農田水利會承購台北市
        中山區○○段○○段七七七之一、七七七之二、七七七之三地號之水利地，
        並支付三千萬元以上之土地價款及增值稅等情，有被告乙○○於偵查中所提
        出之台北市公農田水利會八十六年一月三十日農財字第二０五號函、土
        地買賣所有權移轉契約書、土地增值稅繳款書影本附於台灣台北地方法院檢
        察署八十八年度偵字第一六六四四號偵查卷（下簡稱北檢一六六四四號卷可
        憑。嗣地主即被告戊○○、庚○○等四人又以上開所有之土地及水利地向台
        北區中小企業銀行和平分行（下簡稱中小企銀和平分行）設定最高限額抵押
        權，先後貸得五千一百萬元，由震申建設有限公司（代表人為被告乙○○，
        下簡稱震申公司）為連帶保證人，該貸得款項並轉帳入震申公司於台北區中
        小企業銀行和平分行開設之帳號00000000號之活期存款帳戶內之情
        ，亦據證人即中小企銀和平分行存放款股股長徐樹國於偵查中證稱屬實，復
        有他項權利證明書、土地抵押權設定契約書、銀行保證書、其他特約事項書
        、借據影本、上開中小企銀和平分行存摺明細附於北檢一六六四四號卷可查
        。可見被告戊○○、庚○○與其他地主固與被告乙○○為共同興建關係，然
        整個上開土地興建房屋之資金來源並無不法及不足，且從鄰地之承購、土地
        貸款、支付地價、建築物興建及銷售等過程，既均由被告乙○○全權負責，
        被告乙○○亦依約辦理，則已難想像被告戊○○、庚○○等地主得預見被告
        乙○○在上開土地興建預售屋予自訴人時將有何不法之情事，再參以自訴人
        係於八十六年間分別與震申公司簽訂買賣契約書等情，亦有「榮邑」房屋土
        地車位預訂買賣契約書附卷可查，顯見被告戊○○、庚○○並無對自訴人施
        以詐術之可能。
  （二）又查震申公司負責人即被告乙○○與上開土地地主簽訂共同興建契約，並設
        定最高限額抵押權申請貸款後，即於八十六年九月九日與森霖建設股份有限
        公司簽訂銷售委託契約，再於八十七年八月十七日委託大山營造廠承攬該興
        建工程之基地部分，並陸續支付工程有關之廣告費、五金材料等費用等情，
        有企劃銷售委託合約書、工程承攬合約書、統一發票、收據影本附卷可憑，
        被告乙○○顯有進行本件興建事宜。第查上開土地因對鄰地房屋有逾界、毀
        損等情事，係由被告乙○○與鄰居屋主協議支付賠、補償費之情，此有其與
        屋主洪坤美、李謝小美、李冬蜜所簽訂協議書、和解書、中小企銀和平分行
        上開震申公司帳戶之支票影本附於北檢一六六四四號卷可資佐證，可見被告
        乙○○取得上開貸款及銷售款亦係用之於與本件預售屋興建工程有關之事項
        ，是以被告是否有為自己不法所有之意圖，已有可疑。
  （三）續查台北市政府工務局建築管理處（下簡稱市府建管處）對於震申公司八十
        七年五月二十二日申報開工一節於八十七年九月三十日業同意備查，惟嗣以
        現場工程進度已逕行完成地下室開挖並施作至一樓版，違反建築法第五十六
        條、建築師法第十八條及台北市建築工程施工中必須勘驗部分作業要點等規
        定，依建築法第八十七條規定處以罰鍰外，應立即停止施工，並應於文到日
        起二週內申請補辦手續及澄清廢棄土之運棄地點之情，有市府建管處八十七
        年九月三十日北市工建施字第八七六０四０九八００號書函、台北市工務局
        八十八年三月一日北市工建字第八八三０四八八七００號函影本各一件附於
        北檢一六六四四號卷可按。次查本件工程未核准施工，主要係因倒廢土地點
        有問題，然震申公司曾於八十七年十一月十三日、十二月四日、八十八年一
        月二十八日、八十八年二月六日、八十八年二月二十三日申報放樣勘驗，因
        建築線位置、地界、消防設備審查、防治空氣污染惡化及緊急應變處理措施
        及廢棄土之運棄地點等問題待澄清，故無核准施工等情，業據證人即市府建
        管處施工科人員周泰良、程鵬於本院調查中證稱無訛，並有市府建管處八十
        九年三月十四日北市工建施第八九六二三八五二００號函附卷可證。惟查被
        告乙○○早於八十七年五月十一日就上開土地棄土問題即與經台北縣政府核
        准啟用之昌股份有限公司新興坑棄土場簽訂棄置廢土同意書之事實，亦有
        台北縣政府八十七年四月九日八七北府工建字第一０四一五四號函、新興坑
        棄土場同意書影本附卷足憑，可見本件預售屋興建工程停工之主要原因雖為
        棄土地點問題，然被告乙○○在施工前既確已取得合法棄土地點證明，且遭
        停工後並持續申請複查，事後固棄土地點發生問題，顯非被告乙○○於八十
        六年間與自訴人簽訂預售屋買賣合約時所得預見，自不得以上開工地事後遭
        台北市政府工務局勒令停工，即認被告乙○○與自訴人簽約時，係以施以詐
        術使自訴人陷於錯誤而交付價款。
  （四）再查證人徐樹國於偵查中亦稱，上開土地貸款利息繼續繳至八十八年八月等
        語，復有被告庚○○於本院調查中所提出之台北國際商業銀行（即原台北區
        中小企業銀行）和平分行收據影本附卷可參，顯見被告等人事後因前開停工
        、賠償鄰地等問題，致財務發生週轉困難，惟對於上開土地貸款問題並非自
        始即置之不理。況查被告戊○○、庚○○等地主於八十九年一月間已將上開
        土地移轉所有權予游金海，由游金海負責土地之貸款清償問題及改由杜金建
        設股份有限公司負責人丁○○為興建上開預售屋之起造人，繼續興建等情，
        業據證人丁○○於偵查及本院調查中證述屬實，並有土地讓渡切結書、產權
        移轉契約書影本附於北檢一六六四四號卷可徵，足見被告等人仍有心完成預
        售屋之建造，從而雖然自訴人亦稱承受人所建造之房屋設計與當初簽約內容
        不符，被告乙○○亦未預先通知自訴人等語，然此乃屬民法上債之移轉效力
        問題，尚無法以此認定被告等人有何詐欺行為。此外又查無其他積極證據，
        足認被告乙○○、戊○○、庚○○確有詐欺之情事，不能證明被告等犯罪，
        依法均應諭知無罪之判決。
  三、被告戊○○經合法傳喚，無正當理由不到庭，本院認本件應諭知無罪之案件，
      爰不待其陳述逕行判決。
貳、自訴不受理部分（被告己○○、子○○○部分）：
  一、按被告死亡者，應諭知不受理之判決；並得不經言詞辯論為之，刑事訴訟法第
      三百零三條第五款、第三百零七條分別定有明文。
  二、查本件被告己○○、子○○○分別於八十九年三月二十四日、八十九年二月十
      八日死亡，此有台北縣板橋市戶政事務所八十九年四月一日八九北縣板二戶字
      第三二九四號、台北市中山區戶政事務所八十九年三月三十一日北市中戶字第
      八九六０四六六三００簡覆表所附之戶籍謄本各一紙附卷可稽。依照上開說明
      ，爰不經言詞辯論，均逕為不受理之判決。
參、台灣台北地方法院檢察署檢察官併案之八十八年度偵字第一六六四四號被告乙○○、戊○○、己○○、庚○○、子○○○詐欺案件，與本件係屬同一案件；又另
    併案之八十八年度偵字第一九八三一號部分，因本件業經判決無罪及不受理，自
    無連續犯之裁判上一罪關係，應予退回檢察官，另行處理，均併此敘明。
據上論結，應依刑事訴訟法第三百四十三條、第三百零一條第一項、第三百零三條第
五款、第三百零六條、第三百零七條，判決如主文。
中      華      民      國    八十八    年      四    月    二十五    日
                                      臺灣臺北地方法院刑事第九庭
                                          法  官  黃  雯  惠
右正本證明與原本無異
如不服本判決應於送達後十日內向本院提出上訴狀
                                          書記官  林  素  霜
中      華      民      國    八十九    年      五      月      一      日


司法院資訊處製作；財團法人民間司法改革基金會備份。
